【裁判字號】    96,訴,178
【裁判日期】    970514
【裁判案由】    違反槍砲彈藥刀械管制條例
【裁判全文】
臺灣士林地方法院刑事判決               96年度訴字第178號
公  訴  人  臺灣士林地方法院檢察署檢察官
被      告  甲○○
選任辯護人  林玉芬律師
上列被告因違反槍砲彈藥刀械管制條例案件，經檢察官提起公訴
（95年度偵字第11959 號），本院判決如下：
    主  文
甲○○未經許可，持有可發射子彈具有殺傷力之改造手槍，處有
期徒刑年貳月，併科罰金新臺幣肆萬捌仟元，罰金如易服勞役
，以新臺幣仟元折算壹日。扣案之改造手槍壹把（槍枝管制編
號：0000000000號）及具有直徑約8.0mm 土造金屬彈頭之土造子
彈拾貳顆，均沒收。
    事  實
一、甲○○明知可發射子彈具有殺傷力之改造手槍及具有殺傷力
    之子彈均屬違禁物，非經中央主管機關許可，不得持有，仍
    於民國95年6 月間某日，以新臺幣（下同）1 萬2 千元，向
    年籍姓名均不詳之綽號「阿豐」成年男子，購得由仿FN廠19
    10型半自動手槍所製造之槍枝，經以換裝土造金屬槍管方式
    ，予以改造而成可發射子彈具有殺傷力之改造手槍1 把（槍
    枝管制編號：0000000000號）及具有直徑約8mm 土造金屬彈
    頭而具有殺傷力之土造子彈23顆，並均放置在其位於台北市
    ○○路○ 段315 巷28弄9 號3 樓之住處而未經許可持有之。
    嗣經警於95年9 月21日上午7 時許，持本院核發之搜索票前
    往上址搜索，當場查獲並扣得上開改造手槍1 把及土造子彈
    23顆 ，因而查悉上情。
二、案經臺北市政府警察局北投分局報告臺灣士林地方法院檢察
    署檢察官偵查起訴。
    理  由
一、證據能力之判斷：按被告以外之人於審判外之言詞或書面陳
    述，除法律有規定者外，不得作為證據，刑事訴訟法第159
    條第1 項定有明文。經查：卷附之內政部警政署刑事警察局
    95年10月16日刑鑑字第0950143655號槍彈鑑定書1 份（附於
    臺灣士林地方法院檢察署95年度偵字第11959 號卷第69頁至
    第74頁），及法務部調查局96年4 月20日調科參字第096001
    66870 號、96年11月22日調科參字第09600507840 號鑑定通
    知書各1 份（附於本院卷第30頁至第33頁、第80頁至第81頁
    ），固屬被告以外之人於審判外之書面陳述，性質屬傳聞證
    據，惟觀諸該條修正理由三所示：本條所謂「法律有規定者
    」，係指本法第159 條之1 至第159 條之5 及第206 條等規
    定。而刑事訴訟法第206 條第1 項規定：「鑑定之經過及其
    結果，應命鑑定人以言詞或書面報告」。而按司法警察等偵
    查輔助人員於案件未移送檢察官偵查前之調查犯罪階段，先
    行將查扣之槍彈等證物，送請檢察機關概括選任之專責鑑定
    機關實施鑑定，基於檢察一體原則，該鑑定機關亦應視同受
    承辦檢察官所選任或囑託而執行鑑定業務，其等出具之書面
    鑑定報告乃現行刑事訴訟法第206 條所定之鑑定人書面報告
    ，屬傳聞證據法則之例外，應具有證據能力。查內政部警政
    署刑事警察局係經臺灣高等法院檢察署檢察長概括選任有關
    槍砲、彈藥之鑑定機關，已為臺灣高等法院檢察署92年9 月
    9 日檢文允字第0921001203號函所明示，且行之多年，本案
    承辦之臺北市政府警察局北投分局依前開函文所為概括選任
    鑑定機關之意旨，於偵查之前階段，將本件查扣之槍枝、子
    彈等證物，送請內政部警政署刑事警察局進行鑑定，該局因
    此所出具之槍彈鑑定書，自屬刑事訴訟法第206 條所指實施
    鑑定之人員依專業知識經驗陳述之書面判斷意見，至前開法
    務部調查局鑑定通知書2 份，則係本院於審理中依當事人之
    證據聲請，選任該局擔任鑑定人，由該局針對前揭扣案槍枝
    、子彈是否具有殺傷力乙節進行鑑定後，所做成之書面鑑定
    意見，核與刑事訴訟法第12章第3 節有關鑑定之規定相符，
    況被告及其辯護人對於前揭書面鑑定意見之證據能力均不爭
    執，自有證據能力，合先敘明。
二、本件犯罪事實之認定：被告甲○○如何於前揭時、地，以1
    萬2 千元向綽號「阿豐」之成年男子購得前開改造手槍1 把
    及土造子彈23發後，即未經許可而加以持有等情，業據被告
    於警詢、偵查及本院審理中迭承不諱（參見同上偵卷第13頁
    、第52頁、本院卷第133 頁），而被告於購得上開槍枝及子
    彈時，主觀上已明知該等槍彈均具有殺傷力乙節，亦據被告
    於本院審理時供承明確（參見本院卷第134 頁至第135 頁）
    ，而臺北市政府警察局北投分局確於95年9 月21日上午7 時
    許，持本院核發之搜索票前往台北市○○路○ 段315 巷28弄
    9 號3 樓之被告住處搜索，當場扣得上開被告持有之改造手
    槍1 把及土造子彈23顆乙節，亦有卷附本院搜索票、臺北市
    政府警察局北投分局搜索筆錄、扣押物品目錄表（附於本院
    95年度聲搜字第1092號卷第82頁、第84頁至第89頁）及該等
    槍枝及子彈扣案足憑；又上開扣案之槍彈，經北投分局送內
    政部警政署刑事警察局以性能檢驗法及試射法鑑驗，結果證
    實送鑑槍枝1 把（槍枝管制編號：0000000000號），係將仿
    FN廠1910型半自動手槍製造之槍枝，藉由換裝土造金屬槍管
    方式而製造成之改造手槍，機械性能良好，可擊發適用之子
    彈，具有殺傷力；送鑑之子彈23顆，認均係具直徑約8mm 土
    造金屬彈頭之土造子彈，經採樣8 顆試射，均可擊發，認均
    具有殺傷力乙節，有該局95年10月16日刑鑑字第0950143655
    號槍彈鑑定書1 份在卷可稽（附於同上偵卷第69頁至第74頁
    ），嗣於審判中，再經本院將上開槍枝及子彈送法務部調查
    局鑑定，證實該槍枝係以仿比利時FN Browning 型式，由金
    屬材質製成，以打擊底火方式擊發之模擬槍械，經換裝槍管
    口徑約8.5mm 、彈腔內徑約9.5mm 且貫通可容彈頭通過之土
    造金屬槍管改造而成，其操作性能良好，依其結構及材質強
    度，認能發射適合其使用具殺傷力之土造子彈，而送鑑子彈
    15 顆 （即已試射之8 顆除外），可分類為三種不同規格（
    包括：彈體直徑約9mm 之8X15mm土造子彈2 顆、彈體直徑約
    9m m 之8X17mm 土造子彈7 顆、彈體直徑約8.6mm 之8X17mm
    土造子彈6 顆），經各採樣1 顆拆解，並就底火部位施以撞
    擊測試，均能引爆底火火藥，因認該等送鑑子彈組合完整，
    依其結構能擊發，配合適當槍枝發射，於近距離具有殺傷力
    等節，亦有法務部調查局96年4 月20日調科參字第
    09600166870 號、96年11月22日調科參字第09600507840 號
    鑑定通知書各1 份附卷可憑（附於本院卷第30頁至第33頁、
    第80頁至第81 頁） ，參以依上開法務部調查局之鑑驗結果
    觀之，被告持有之前開子彈尺寸與其所持有前開改造手槍之
    槍管口徑大致相符，堪認該槍枝及子彈彼此相互適合，而被
    告復自承同時購入該等槍彈而加以持有，堪認其主觀上對於
    該等槍彈具有殺傷力乙節應有明知無訛。綜上事證參互以析
    ，足認被告之自白與事實相符，可以採信，本案事證至為明
    確，被告犯行堪予認定，應依法論科。
三、論罪科刑：
(一)、查被告於95年6 月間購得前開扣案改造手槍1 把及土造子彈
    23顆而加以持有後，94年2 月2 日修正公布之修正刑法於95
    年7 月1 日施行。而按未經許可持有具殺傷力之槍枝及子彈
    ，其持有之繼續，為行為之繼續，亦即一經持有槍彈，罪已
    成立，但其完結須繼續至持有行為終了時為止；持有行為繼
    續中，法律縱有變更，但其行為既繼續實施至新法施行以後
    ，自無行為後法律變更而須比較新舊法之可言（最高法院88
    年度臺上字第7012號、90年度臺上字第4773號判決意旨均參
    照）。故本件被告持有上開槍枝及子彈之犯行，均繼續至上
    開刑法修正施行後之95年9 月21日為警查獲時始終了，揆諸
    前揭說明，其犯行即應直接適用修正後刑法相關規定論處，
    尚無就該法律之修正而為新舊法比較之問題，合先敘明。
(二)、而查本件前述具殺傷力之改造手槍1 把及具殺傷力之土造子
    彈23顆，分別屬於槍砲彈藥刀械管制條例第4 條第1 項第1
    、2 款所稱之槍砲及彈藥，被告未經許可而持有之，核其所
    為，係犯槍砲彈藥刀械管制條例第8 條第4 項之未經許可持
    有可發射子彈具有殺傷力之改造手槍罪，及同條例第12條第
    4 項之未經許可持有子彈罪。被告以一持有行為，同時持有
    具有殺傷力之改造手槍及子彈，屬一行為觸犯數罪名之想像
    競合犯，應依刑法第55條之規定，從一重之未經許可持有可
    發射子彈具有殺傷力之改造手槍罪處斷。
(三)、爰審酌被告年輕識淺，只因一時好奇，即無視於法律之禁止
    ，購得前揭具有殺傷力之改造手槍及子彈而無故持有，並參
    酌邇來臺灣地區槍枝泛濫，不法之徒每以擁槍自重，輕則用
    以恐嚇勒索，欺壓善良，重則持以殺人搶劫，使一般民眾聞
    槍色變，危害社會治安至深且鉅，及其持有槍枝、子彈之數
    量、時間，幸未持以犯罪，且犯罪後尚能坦承犯行，並知悔
    悟，態度尚稱良好等一切情狀，量處如主文所示之刑，罰金
    部分並諭知易服勞役之折算標準，以示懲儆。
(四)、扣案可發射子彈具有殺傷力之改造手槍1 把（槍枝管制編號
    ：0000000000）及鑑驗後所剩餘具有直徑約8mm 土造金屬彈
    頭而具有殺傷力之土造子彈12顆，均屬違禁物，應依刑法第
    38條第1 項第1 款之規定，宣告沒收。至於扣案後，因鑑定
    而拆解試射及使用之具有直徑約8mm 土造金屬彈頭而具有殺
    傷力之土造子彈11顆（內政部警政署刑事警察局鑑驗使用8
    顆、法務部調查局鑑驗使用3 顆），原雖亦屬違禁物，然於
    鑑定時既已拆解試射，自不具有子彈之完整結構而失其效能
    ，堪認現已不具殺傷力，爰不予宣告沒收，附此敘明。
四、移送併案審理部分：
(一)、臺灣臺北地方法院檢察署96年6 月1 日北檢盛暑96偵9852字
    第38525 號函移送併案意旨略以：被告甲○○於95年5 月間
    ，在台北縣新莊市向年籍姓名不詳綽號「阿豐」之成年男子
    購得槍管1 支而非法持有之，嗣於96年4 月27日凌晨1 時許
    ，被告因攜帶該槍管而為警於臺北市中山區○○○路與農安
    街口查獲，並扣得該槍管1 支，因認被告涉犯槍砲彈藥刀械
    管制條例第13條第4 項之未經許可持有槍砲之主要組成零件
    罪嫌，又因被告持有之上開槍管，係與本案之改造手槍及子
    彈同時向「阿豐」購入，因此被告此部分之罪嫌（下稱併案
    犯行）與起訴部分之犯行有想像競合犯之裁判上一罪關係，
    為起訴效力所及，爰移請本院併予審究云云。
(二)、本院查：
１、按未經許可持有槍枝、子彈或槍彈之主要組成零件，其持有
    之繼續，為行為之繼續，亦即一經持有，罪已成立，但其完
    結須繼續至持有行為終了時為止，是以，雖同時取得不同之
    槍枝、子彈或槍彈之主要組成零件而開始持有之，倘持有行
    為終了之時點先後不同，則無從認定為以一行為同時持有全
    部之槍枝、子彈或槍彈之主要組成零件，進而論以想像競合
    犯之裁判上一罪。查本件併案犯行所指被告持有槍管之時間
    迄至96年4 月27日凌晨1 時為警查獲時止，而在此終了時點
    前，本案論罪科刑之持有槍枝、子彈犯行，已於95年9 月21
    日上午7 時許因遭警查獲而終了，亦即被告於本案持有槍枝
    、子彈犯行終了後，仍繼續持有併案意旨所指之槍管1 支，
    是縱令被告係同時取得該等槍枝、子彈及槍管，揆諸前開說
    明，併案犯行部分亦無從認定與本案犯行間有想像競合犯之
    裁判上一罪關係，而非本案起訴效力所及。
２、又按槍砲、彈藥主要組成零件種類，由中央主管機關公告之
    ，槍砲彈藥刀械管制條例第4 條第3 項定有明文，而此中央
    主管機關為內政部，同條例第3 條亦定有明文。而併案犯行
    所指被告所持有之槍管1 支，經本院函詢內政部是否屬於前
    開條例所指之槍砲主要組成零件，業經該部函覆略以：參據
    本部刑事警察局96年12月3 日刑鑑字第0960166041號函所載
    ，送鑑槍管1 枝，認係土造金屬槍管半成品，非屬本部86年
    11月24日台（86）內警字第8670683 號公告之槍砲主要組成
    零件，此有內政部96年12月27日內授警字第0960872060號函
    及內政部警政署刑事警察局96年12月3 日刑鑑字第09601660
    41號函等件在卷可考（附於本院刑事卷第87頁至第88頁、第
    90頁），堪認該扣案槍管1 支，並非槍砲彈藥刀械管制條例
    所指之槍砲主要組成零件，是併案意旨以被告持有該槍管為
    由，認定被告涉犯槍砲彈藥刀械管制條例第13條第4 項之未
    經許可持有槍砲之主要組成零件罪嫌，尚非有據，此外復無
    其他積極證據足以認定被告確有此部分之併案犯行，不能證
    明被告犯罪，原應為被告無罪之諭知，從而，即無從認定其
    與本案起訴犯行間，有想像競合犯之裁判上一罪關係，而非
    本案起訴效力所及。
(三)、綜上，前揭併案犯行部分，因非本案起訴效力所及，基於不
    告不理原則，本院無從併予審究，應退由檢察官另為適法之
    偵處。
據上論斷，應依刑事訴訟法第299 條第1 項前段，槍砲彈藥刀械
管制條例第8 條第4 項、第12條第4 項，刑法第11條前段、第55
條、第42條第3 項前段、第38條第1 項第1 款，判決如主文。
本案經檢察官蔡啟文到庭執行職務。
中    華    民    國    97    年    5     月    14    日
                  刑事第二庭審判長法  官  蔡明宏
                                  法  官  汪梅芬
                                  法  官  吳祚丞
以上正本證明與原本無異。
如不服本判決應於送達後10日內，向本院提出上訴書狀。其未敘
述上訴理由者，應於上訴期間屆滿後20日內向本院補提理由書狀
（均須按他造當事人之人數附繕本）。
                                  書記官  方蘭芬
中    華    民    國    97    年    5     月    15    日
附錄本案論罪科刑法條全文：
槍砲彈藥刀械管制條例第8條：
未經許可，製造、販賣或運輸鋼筆槍、瓦斯槍、麻醉槍、獵槍、
空氣槍或第4 條第1 項第1 款所定其他可發射金屬或子彈具有殺
傷力之各式槍砲者，處無期徒刑或5 年以上有期徒刑，併科新臺
幣1 千萬元以下罰金。
未經許可，轉讓、出租或出借前項所列槍枝者，處 5 年以上有期
徒刑，併科新臺幣 1 千萬元以下罰金。
意圖供自己或他人犯罪之用，而犯前二項之罪者，處無期徒刑或
7年以上有期徒刑，併科新臺幣 1 千萬元以下罰金。
未經許可，持有、寄藏或意圖販賣而陳列第 1 項所列槍枝者，處
3年以上10年以下有期徒刑，併科新臺幣700 萬元以下罰金。
第 1 項至第 3 項之未遂犯罰之。
槍砲彈藥刀械管制條例第12條：
未經許可，製造、販賣或運輸子彈者，處 1 年以上 7 年以下有
期徒刑，併科新台幣 500 萬元以下罰金。
未經許可，轉讓、出租或出借子彈者，處 6 月以上 5 年以下有
期徒刑，併科新台幣 300 萬元以下罰金。
意圖供自己或他人犯罪之用，而犯前二項之罪者，處 3 年以上
10 年以下有期徒刑，併科新台幣 700 萬元以下罰金。
未經許可，持有、寄藏或意圖販賣而陳列子彈者，處 5 年以下有
期徒刑，併科新台幣 300 萬元以下罰金。
第 1 項至第 3 項之未遂犯罰之。


司法院資訊處製作；財團法人民間司法改革基金會備份。
